臺灣高等法院臺南分院刑事判決　　　　　　九十三年度重上更(三)字第八八號　Ｇ
　　　上　訴　人　臺灣台南地方法院檢察署檢察官
　　　上　訴　人
　　　即　被　告　林　志　鴻
　　　選任辯護人　黃　紹　文　律師
　　　上　訴　人
　　　即　被　告　劉　來　福
　　　指定辯護人　本院公設辯護人　郭　忠　生
右上訴人因被告殺人未遂等案件，不服臺灣臺南地方法院八十九年度訴字第四九四號
中華民國八十九年十一月二日第一審判決（起訴案號：臺灣臺南地方法院檢察署八十
九年度偵字第二六八三、二八三二、三五二七、三五五九、三六六七、三七八三、三
九七三、四二五四、四七九二號），提起上訴，本院判決後，經最高法院第三次發回
更審，本院判決如左：
      主      文
原判決關於林志鴻、劉來福部分均撤銷。
林志鴻、劉來福共同未經許可，持有手槍，林志鴻處有期徒刑陸年貳月，劉來福處有
期徒刑陸年；均併科罰金新台幣拾萬元，罰金如易服勞役，均以罰金總額與陸個月
之日數比例折算。扣案管制編號0000000000、0000000000號貝
瑞塔九二型手槍貳枝及子彈拾壹顆均沒收。
      事      實
一、林志鴻與余進益原為工作上之舊識，彼此時有往來，嗣林志鴻因懷疑其妻蔡秋蘭
    與余進益有染，其妻並為余進益所帶走藏匿，乃委託江裕誠（業經另案判刑在案
    ，經原審以重行起訴為由判決公訴不受理，見原審卷第二三二、二四一頁）、劉
    來福代為討回公道，因余進益避不出面處理，江裕誠、林志鴻、劉來福三人乃基
    於單一犯意未經許可同時持有槍彈，連續持槍恐嚇共同傷害等之犯意聯絡，先於
    民國（下同）八十八年十二月六日凌晨一時許，在高雄市左營區○○○路上，由
    江裕誠持嗣經查獲之九二型手槍射擊余進益所駕駛之自小客車七發恐嚇洩恨（未
    具有毀損之犯意），致生危害於余進益之生命、財產安全。因余進益遲不出面，
    乃由江裕誠基於同一加害生命恐嚇之概括犯意，接續於同年十二月十九日、及
    二十二日分別以電話恐嚇余進益於台南縣新市鄉台南科學園區工地工作中有密切
    關係之友人李憲旗本人如不交出余進益，將一一對其身邊之朋友等人下手殺害，
    並到工地演習（開槍、破壞之意），致生危害於李憲祺之生命及身體之安全。亦
    未獲余進益之回應處理，旋即由劉來福於同年月十六日下午五時許，持取自江裕
    誠交付具有殺傷力之管制編號0000000000號（即槍枝編號４８２７０
    ８Ｚ）貝瑞塔九二型手槍一枝及具殺傷力之制式子彈六顆，前往台北市○○區○
    ○路四三巷九號三樓余進益之大哥余進榮住處，朝住宅大門口之鐵門開了五槍示
    警，致生危害於余進榮生命、身體安全，隨即返回台南；繼於八十八年十二月二
    十九日下午三時十分許，劉來福持江裕誠另提供具有殺傷力之管制編號0000
    000000號（即槍枝編號３７８９０９Ｚ）貝瑞塔九二型手槍一枝及具殺傷
    力之制式子彈五顆，由江裕誠駕駛租得之綠色克萊斯勒小客車搭載劉來福前往台
    南縣善化鎮○○○路十號（台南科學工業園區），然後由劉來福獨自持上開槍、
    彈進入園區內到能元科技公司工務所找尋吳鐘標，於走至距吳鐘標約四、五公尺
    處時，見吳鐘標坐在乙部轎車車頭上，即基於傷害犯意，朝其手、腳射擊四槍示
    警，致吳鐘標受有左撓骨粉碎性骨折、左大腿及右膝穿刺傷之傷害（一發射擊落
    空），劉來福開槍後隨即與接應之江裕誠一同駕車逃離。嗣後於八十九年二月十
    八日上午六時許，林志鴻、江裕誠、劉來福三人要離開台南縣永康市○○街二二
    六巷三弄十號躲藏處時，江裕誠乃將上開具有殺傷力之管制編號0000000
    000號貝瑞塔型九二手槍及具殺傷力之制式子彈十顆交由林志鴻攜帶，欲拿到
    台南縣歸仁鄉六甲村通往仁德鄉○○道路旁堆放木模板工地藏放。林志鴻等人搭
    乘電梯至該處地下室欲駕車離開，甫出電梯門林志鴻即為埋伏之警方人員逮捕，
    並扣得該管制編號0000000000號貝瑞塔型九二手槍乙枝（起訴書誤載
    槍枝管制編號為0000000號）及子彈十顆，隨後劉來福、江裕誠亦經警方
    人員在台南縣永康市○○街二二六巷三弄十六號二樓之二為警逮捕歸案，同時起
    出江裕誠所有之另一把管制編號0000000000號貝瑞塔九二型手槍、子
    彈十三顆（其中有先前射擊余進榮住處大門所剩子彈一顆、射擊吳鐘標所剩子彈
    一顆），並起出江裕誠持有之制式霰彈槍及霰彈槍子彈。
二、案經台南市警察局、嘉義縣警察局移送、台南市警察局第一分局、台南縣警察局
    善化分局、內政部警政署保安警察第二總隊第四大隊第一中隊報告、屏東縣警察
    局恆春分局報告台灣屏東地方法院檢察署呈台灣高等法院檢察署令發台灣台南地
    方法院檢察署檢察官偵查起訴。
      理      由
甲、程序部分：
一、被告林志鴻辯稱其被訴違反槍砲彈藥刀械管制條例及殺人未遂罪部分，與臺灣臺
    南地方法院檢察署九十年度偵字第六五九一號、九十一年度偵字第七四九六、九
    六九六、一０九二三號被訴殺人未遂案件（先後經臺灣臺南地方法院九十一年度
    訴字第一二九九號，及本院九十二年度上訴字第一００八號判決後，經最高法院
    發回更審，現由本院以九十三年度上更(一)字第二七五號案件審理中），為裁判上
    一罪之想像競合犯關係，本件應諭知不受理判決，移由前案併案處理云云。
二、惟查，被告林志鴻另於本院九十三年度上更(一)字第二七五號審理中之案件，該案
    之犯罪事實略為：「林志鴻前於八十九年間，因違反槍砲彈藥刀械管制條例及殺
    人未遂等案件，經原審法院於八十九年十一月二日判處有期徒刑五年六月，不服
    判決提起上訴，由本院受理中（本院九十年度上訴字第八四號，判決後經最高法
    院撤銷發回，現仍在本院九十三年度上重更(三)字第八八號審理中），因對該案傳
    喚之證人余進益，早已懷疑與其妻有染，心存芥蒂，又恐余進益在法院作證時所
    為證詞對其不利，竟另行起意，於九十年六月五日前數日，前往臺南縣歸仁鄉○
    ○○街四七號六樓之六號王國信家中，與王國信密商，於九十年六月五日下午，
    余進益前往本院作證步出法庭後，槍殺余進益，林志鴻並允諾在本件（指槍殺余
    進益）事成後，免除王國信先前積欠新臺幣（下同）七十餘萬元之債務，經王國
    信當場應允為林志鴻下手槍殺余進益。九十年六月五日即法院開庭日上午十時許
    ，林志鴻再前往上開王國信住處，主動將其當時所持有，未經向主管機關申請許
    可，具有殺傷力之【義大利式貝瑞塔制式手槍一枝、子彈二十三顆】，交予王國
    信，作為槍殺余進益之用，二人並謀議如何下手槍殺余進益等犯罪行動細節。而
    於九十年六月五日下午，本院九十年度上訴字第八四號林志鴻違反槍砲彈藥刀械
    管制條例及殺人未遂等案件審理前，王國信持前開槍彈，與綽號「阿文」年籍姓
    名不詳之成年男子共騎機車，在本院大門西側守候待命，林志鴻與余進益於三時
    十三分許，先後步出本院大門，余進益旋即登上由楊振興所駕駛５Ｆ－１９８２
    號自小客車，經林志鴻向王國信示意余進益所乘坐汽車後，王國信即持前開槍彈
    ，乘坐「阿文」所騎機車，尾隨余進益、黃清順搭乘由楊振興所駕駛自小客車，
    行至臺南市○區○○路一一七號附近時，因余進益所搭乘之自小客車停在該處等
    候紅燈，王國信囑「阿文」將機車騎至該自小客車旁，王國信遂取出林志鴻所交
    付之前開手槍，基於殺人之犯意，瞄準余進益所在位置即該車後座連續對其發射
    八發子彈，欲奪取余進益性命，致余進益受有左側氣胸、右側血胸、右側近端尺
    骨骨折槍傷及左側近端前臂槍傷尺骨骨折等傷害。同車黃清順、楊振興二人見狀
    緊急呼叫計程車將余進益送往國立成功大學醫學院附設醫院急救，幸急救得宜，
    余進益未發生死亡結果。王國信槍殺余進益後，與綽號「阿文」男子乘隙逃逸，
    因余進益於法院出庭作證後，旋即於光天化日下遭人槍殺，驚動警方，經警方調
    閱鄰近商家及本院所裝設監視錄影器材所拍攝影像，以及訪查遭受槍傷之余進益
    及同車之黃清順、楊振興等人，發現林志鴻、王國信等人涉有重嫌，積極佈線追
    查，林志鴻始於同年六月八日十四時許自行前往臺南市警察局第二分局到案說明
    後，帶同員警前往臺南縣歸仁鄉○○村○○○街一二七巷五七號前，起出其與王
    國信在前揭案件發生後，共同藏置王國信作案用之前揭【義大利式貝瑞塔九二手
    槍一把、彈匣一個及子彈十五顆（案發後已試射六顆）】」，經查：該案之犯罪
    時間係在九十年六月五日，且本案被告林志鴻及共犯江裕誠、劉來福持以共犯上
    開案件之槍枝及子彈（即管制編號0000000000號貝瑞塔九二型手槍、
    子彈十顆及管制編號0000000000號貝瑞塔九二型手槍、子彈十三顆，
    已於八十九年二月十八日查獲時扣押），與該案由被告林志鴻交由被告王國信槍
    殺被害人余進益之槍彈（即槍枝管制編號0000000000號義大利ＢＥＲ
    ＥＴＴＡ廠製造口徑９mm制式半自動手槍一及子彈二十三發）並非同一槍枝，雖
    被告林志鴻辯稱犯此二案件動機均在教訓被害人余進益，惟此二案件之發生時間
    相隔年餘之久，尚難認被告林志鴻嗣後所犯之本罪與前開犯罪係基於同一犯意所
    為，雖被告林志鴻於本案辯稱伊持有本案之槍彈係在八十八年十月間等情，惟當
    時被告林志鴻所持有之槍彈業經警查扣，而該案之犯罪時間係在九十年六月五日
    ，則該案之槍彈應係於九十年六月間左右再持有，從而，本案與本院九十三年度
    上更(一)字第二七五號，並無牽連、連續或想像競合關係，亦非屬同一事實，因而
    本件係屬另行起意之案件，是被告林志鴻此部分所辯，顯有未合，先予敘明。
乙、實體部分：
一、訊據上訴人即被告林志鴻固不否認與余進益間有糾紛，並於八十九年二月十八日
    上午六時許，與江裕誠坐電梯下樓，為警員在地下室逮捕，並扣得該管制編號0
    000000000號貝瑞塔型九二手槍乙枝（起訴書誤載槍枝管制編號為00
    00000號）及子彈十顆，隨後劉來福、江裕誠亦經警方人員在台南縣永康市
    ○○街二二六巷三弄十六號二樓之二為警逮捕歸案，同時起出江裕誠所有之另一
    把管制編號0000000000號貝瑞塔九二型手槍、子彈十三顆等情，惟否
    認上開犯行，辯稱：其並未前往台北市○○區○○路四三巷九號三樓余進益大哥
    余進榮住處，朝住宅大門口之鐵門開了五槍示警；而劉來福對吳鐘標開槍與其無
    關；另在其身上查獲之槍、彈均由江裕誠持有保管，僅係其與江某搭乘電梯至地
    下室要離開時，其要先至地下室開車，於電梯口江某出來看到警察一時緊張，把
    槍插在其腰際的，其當時不知係何物；至於劉來福去向余進榮、吳鐘標開槍一事
    ，其根本不知情云云。訊據上訴人即被告劉來福則對其於右揭時地持槍至余進榮
    住處開槍恐嚇及傷害吳鐘標之犯行坦承不諱，惟辯稱：伊之所以持槍至余進榮住
    處開槍恐嚇及槍傷吳鐘標均係因遭余進榮、吳鐘標索取便當之回扣後，又未將工
    地之便當由其承包，乃開槍洩恨，與被告林志鴻、或江裕誠無關，純係其與被害
    人私人的恩怨云云。
二、經查：
  (一)右揭事實，緣因被告林志鴻因懷疑其妻蔡秋蘭與余進益有染，其妻並於八十八年
    十一月二十九日為余進益所帶走藏匿，乃委託同案共犯江裕誠、劉來福等處理等
    情，業據被告林志鴻於警訊中供認懷疑其妻蔡秋蘭與余進益有染在卷（見警訊卷
    二第二二頁背面），核與告訴人余進益於警訊中、本院上訴審時指訴林志鴻與江
    裕誠相繼打電話威脅之情節大致相符（見同警訊卷二第七四頁背面、警訊卷一第
    十四頁背面、本院上訴卷第二三三頁，惟恐嚇取財四百萬解決林志鴻妻外遇問題
    部分業經檢察官於八十九年三月六日以八十九年度偵緝字第二四三號處分不起訴
    確定在案，見原審卷第一八三頁），並有證人吳鐘標及證人李憲祺於警訊中就被
    告林志鴻懷疑蔡秋蘭與余進益有染情節證述在卷（見警訊卷一第八頁正面、第九
    頁背面、第十頁、第十七頁背面、第十八頁）。又被告林志鴻之妻為余進益所帶
    走藏匿，林志鴻乃委託江裕誠、劉來福代為討回公道，因余進益躲避不出面處理
    ，江裕誠、林志鴻、劉來福三人乃未經許可，基於接續持槍恐嚇、傷害等之犯意
    聯絡，先於八十八年十二月六日凌晨一時許，在高雄市左營區○○○路上，由江
    裕誠持嗣經查獲之九二型手槍射擊余進益所駕駛之自小客車七發恐嚇洩恨（未具
    有毀損之犯意），致生危害於余進益之生命、財產安全。再因余進益遲不出面，
    乃由江裕誠基於加害生命恐嚇之概括犯意，於右揭時、地接續以電話恐嚇余進
    益於台南縣新市鄉台南科學園區工地工作中有密切關係之友人李憲旗本人如不交
    出余進益，將一一對其身邊之朋友等人下手殺害，並到工地演習（開槍、破壞之
    意），此亦有證人李憲祺於警訊中之供證情節可稽（見警訊卷一第十七頁背面至
    第十九頁正面）。雖被告林志鴻於本院更二審時否認懷疑其妻蔡秋蘭與余進益有
    染等情，而認係工程糾紛之瓜葛云云，尚不足採。又證人江裕誠已於警、偵訊中
    坦承有於右揭時、地持扣案之九二手槍對被害人余進益所駕之自小客車（車號Ｇ
    三─七０二六號）開槍射擊七發等情（見警訊卷二第五頁背面、偵查卷二六八三
    號第八六頁背面）。而江裕誠與余進益素未謀面，且未曾遇到過，亦經江裕誠於
    偵查中供述明確（見偵查卷二六八三號第八六頁背面），衡情一般人乃至江裕誠
    當不致對不認識之人之坐車任意連開七槍。是江裕誠之所以向被害人余進益之坐
    車連開七槍，顯係受託處理余進益與林志鴻間之糾葛，余進益躲避不予理會，始
    遭槍擊恐嚇。參以江裕誠早於警訊時已陳明與林志鴻、劉來福等人自小認識，交
    情很好，於八十八年十二月中旬結合在一起犯下刑案等情（見警訊卷二第十二頁
    背面），益證江裕誠基於情誼受被告林志鴻之託處理其與余進益間糾紛，因而開
    槍恐嚇，否則，證人江裕誠既與被害人余進益素不相識，亦無怨隙，其於警訊中
    辯稱：「被害人向伊示威說要拼命看看」及於偵查中稱：「是余某的二哥找伊打
    架」云云，不惟與上開調查結果不符，況上開自小客車並非余進益所有，實係余
    進益之二嫂所有而為被害人余進益使用。江裕誠既與余進益不熟識，余進益豈有
    可能對江裕誠「示威」乃至「打架」？是江裕誠上開所供，顯係維護被告林志鴻
    之詞，尚不足採。是江裕誠之以電話恐嚇余進益友人李憲祺、開槍射擊余進益所
    駕駛之自小客車七發恐嚇洩恨，已致生危害於李憲祺、余進益之生命、財產安全
    ，惟其開槍射擊余進益所駕駛之坐車，用意在單純恐嚇，並非毀損之故意，否則
    該車應有毀壞之虞。從而，江裕誠與被告林志鴻、劉來福間就上開恐嚇李憲祺、
    並對余進益坐車開槍之恐嚇行為，應有犯意聯絡及行為分擔。
  (二)被告劉來福迭於歷次偵審對其有於右揭時、地開槍恐嚇被害人余進榮及槍傷吳鐘
    標等犯行亦均供述不諱，核與證人江裕誠證述被告劉來福曾至余進益之大哥余進
    榮住處開槍，該開槍之槍枝、及被告林志鴻為警查獲之槍枝均係由彼交付及彼有
    與劉來福共同至台南科學工業園區槍傷吳鐘標等情，大致相符，並經被害人余進
    榮、吳鐘標及證人李憲祺、目擊證人陳民能、郭林麗珠、許佛廉及蔡鴻生等人證
    述在卷可稽，並有槍傷吳鐘標之現場照片十二張、現場平面圖乙張、現場勘查報
    告乙份可稽（見警訊卷一第四十頁以下至第四四頁）。而被告林志鴻於八十九年
    二月十八日上午六時許，經警查獲槍枝編號３７８９０９Ｚ（即管制編號000
    0000000號）貝瑞塔九二型手槍一枝、子彈十顆及同日隨後警方所取出江
    裕誠所有編號0000000000號貝瑞塔九二型手槍一支、子彈十三顆，共
    計貝瑞塔九二型手槍二枝及子彈二十三顆，同日（委鑑機關：內政部警政署刑事
    警察局偵查第三隊第二組，委鑑時間文號：八十九年二月十八日便簽）經送鑑定
    結果認係美國ＢＥＲＥＴＴＡ廠９２ＦＳ型之制式半自動手槍，槍號為ＢＥＲ４
    ８２７０８Ｚ及ＢＥＲ３７８９０９Ｚ，槍管內具六條右旋之來復線，機械性能
    良好，可擊發子彈，認均具殺傷力，而子彈為制式子彈，均具殺傷力，有內政部
    警政署刑事警察局八十九年二月十八日刑鑑字第二○一○○號鑑定通知書可參（
    見警卷二第一○○頁、一審卷第三三一頁）。另扣案手槍與被害人余進榮住宅遭
    槍擊現場彈殼比對結果吻合，認管制編號0000000000號（即槍枝編號
    ４８２７０８Ｚ）貝瑞塔九二型手槍一枝即被告劉來福持至台北市○○區○○路
    四三巷九號三樓向余進榮住處開槍示警之槍枝；管制編號0000000000
    號（即槍枝編號３７８９０９Ｚ）之貝瑞塔九二型手槍則為槍傷吳鐘標之槍枝，
    復有內政部警政署刑事警察局八十九年九月二十七日（八九）刑鑑字第一四一二
    七九號函及其所附八十九年三月二十日（八九）刑鑑字第三二六九○號函可參（
    見一審卷第三○八、三○九頁，內政部警政署保安警察第二總隊偵查卷第四十四
    至五十二頁），上開扣案管制編號0000000000、000000000
    0號貝瑞塔九二型手槍二枝即係對余進榮住處及對吳鐘標開槍之槍枝，足以認定
    。雖江裕誠、劉來福均於警訊中稱有借九０手槍、及五顆子彈給劉來福至台南科
    學園區槍擊傷害吳鐘標手腳云云，與被告劉來福所陳應係查扣槍枝等情不符，且
    江裕誠亦於本院更二審時到庭作證稱均應屬九二手槍，曾借與劉來福、林志鴻等
    情可稽（見偵查卷二六八三號第十三頁、本院更一審卷第五四頁、更二審卷九十
    二年四月十八日訊問筆錄第三頁至第六頁）。是所述九０手槍應係二人不解槍型
    之誤會。
  (三)又被告劉來福雖始終辯稱：其係因送給余進榮十萬元、吳鐘標二十萬元便當回扣
    ，卻未得余進榮、吳鐘標照顧其生意，因而憤而行兇云云。然被害人余進榮、吳
    鐘標均堅決否認有索取回扣之事（見偵查卷二六八三號第九七頁、原審卷第六一
    頁、本院上訴卷第一四九頁），吳鐘標更否認與被告劉來福熟識。衡情，被告劉
    來福設若確有交付回扣予余進榮、吳鐘標，其與余進榮、吳鐘標應係交情深厚，
    最起碼極為熟稔，然被告劉來福對其如何認識吳鐘標、如何與吳鐘標交往、與吳
    鐘標如何熟識等情，與吳鐘標對質時均未能說出所以然或舉出證據以證明其與吳
    鐘標熟識（見本院上訴審卷一第一五０至一五四頁），其辯稱與被害人熟識而交
    付便當回扣云云，顯無證據足資證明。況被害人吳鐘標係工地主任，余進益更僅
    係被告林志鴻之下包，彼等並無指定工人吃何人便當之權，且便當利潤有限，工
    人亦係自由購買，彼等既無訂購便當之權限，被告焉有向余進榮、吳鐘標交付回
    扣達十萬、二十萬元之理？又被告劉來福既尚未開始交付便當，取得利潤，此已
    據其於本院更二審時供述無訛（見本院更二審卷第二六四頁），又豈有先交付回
    扣高達十萬、二十萬元之理？凡此足見被告劉來福所辯係為便當回扣之糾紛而開
    槍云云，顯係為被告林志鴻、同案共犯江裕誠脫罪之詞，不合情理甚明。至於被
    告劉來福家中固經營便當外送之「錦盆快餐店」，業經原審函請台南縣警察局歸
    仁分局查證屬實（見一審卷第一一五、一一六頁），然其事業與本案應無關連，
    已如前述，是尚不能因被告劉來福有經營便當生意即認被告劉來福所謂與余進榮
    、吳鐘標因便當之回扣結怨一節為真。
  (四)被告林志鴻因懷疑其妻蔡秋蘭與余進益有染，其妻並為余進益所帶走藏匿，乃委
    託同案共犯江裕誠處理等情，為被告林志鴻於警訊時供述在卷，已如上述，證人
    江裕誠亦於本院上訴審時供認在卷可按（見本院上訴卷一第一五六頁）。況被告
    林志鴻亦供承另於九十年六月五日下午證人余進益出庭應訊後，另行起意教唆王
    國信等人於庭外朝車內之余進益連開槍，槍殺余進益之事實，余進益雖因立即送
    醫急救倖免於死，然足見被告林志鴻欲置余進益於死之心，甚為急切（該射殺證
    人之案件與本案因非裁判上一罪，且與劉來福、江裕誠無犯意聯絡，已由本院九
    十三年上更一字第二七五號於九十三年八月二十五日另案判決：林志鴻共同殺人
    未遂，處有期徒刑拾貳年。義大利ＢＥＲＥＴＴＡ廠製造口徑９mm制式半自動手
    槍壹枝（槍枝管制編號0000000000）、子彈玖顆均沒收在案），顯見
    被告林志鴻與證人余進益結怨之深（見本院上訴審卷一第二六二頁以下至第二六
    五頁）。參以證人即同案共犯江裕誠為被告林志鴻之好友，亦為林志鴻所找來為
    其報仇者，被告劉來福之槍枝均由江裕誠提供，甚至八十九年二月十八日被告林
    志鴻係與被告劉來福及江裕誠同在一起時為警查獲，查獲時被告林志鴻尚持有江
    裕誠所交付先前槍傷吳鐘標之槍枝，且觀諸證人江裕誠於本院證稱：其被抓到前
    二個月，都與林志鴻住在一起，槍枝林志鴻隨時都可以拿到，也可以自由使用，
    他要拿槍處理的事情其大都知道，有時候和他一起去處理，有時候沒有，其知道
    林志鴻拿槍都是要處理與余進益的糾紛；而劉來福大約和林志鴻同時與其住在一
    起，劉來福也知道其帶槍進出等語（見本院更三審卷九十三年七月五日訊問筆錄
    ），再參以證人李憲祺於警訊時指稱：「‧‧‧我接到電話大概在（吳鐘標被槍
    傷）十天前和七天（即八十八年十二月十九日、二十二日）前各一通，電話告訴
    我如果不交出余進益就要來工地演習，而且從余進益的朋友下手，吳鐘標跟余進
    益是好朋友，所以吳鐘標遭人開槍應係林志鴻所為，‧‧‧而且我接到那個人語
    氣應該是二十幾歲的年齡，稱呼我小李，工地中只有林志鴻稱呼我小李而已。」
    、「我有告訴吳鐘標工地會出事，叫他小心，而且吳鐘標也知道，還告訴我說早
    知道會這樣了，我會告訴吳鐘標小心，是因為我和吳鐘標跟余進益都很好，而且
    余進益大哥余進榮又遭林志鴻、江裕誠開槍，我又接到恐嚇電話，所以我才叫吳
    鐘標小心，工地可能最近會出事，只不過不知道會這麼快。」等語（見保安警察
    第二總隊第四大隊第一中隊警卷第十八、十九頁），及被告林志鴻被查獲時係與
    被告劉來福、共犯江裕誠適同住一處，且被告林志鴻所持有之槍枝又係槍枝編號
    三七八九○九Ｚ號即對吳鐘標行兇管制編號0000000000號之貝瑞塔九
    二型手槍等情，足見被告林志鴻、劉來福與江裕誠三人同住期間，均得自由使用
    上開槍枝，且被告劉來福與江裕誠對於被告林志鴻與被害人余進益間之糾紛知悉
    甚詳，被告劉來福、同案共犯江裕誠之所以犯上開案件，均係源於被告林志鴻對
    被害人余進益之宿怨所致，且被告劉來福所持以恐嚇余進榮及槍擊吳鐘標所使用
    之槍彈，為江裕誠及被告林志鴻所提供，【渠三人就江裕誠持槍恐嚇余進益及被
    告劉來福持槍恐嚇余進榮、槍擊吳鐘標之行為，顯有犯意之聯絡及行為分擔】，
    被告林志鴻雖辯稱其未參與江裕誠、劉來福上開持槍恐嚇及傷害犯行云云，顯不
    足採。又於八十九年二月十八日在台南縣永康市○○街二二六巷三弄十號查獲江
    裕誠時，雖尚扣得制式霰彈槍及霰彈槍子彈，然此部分並無事證足以證明同案共
    犯江裕誠持有霰彈槍及霰彈槍子彈與被告林志鴻、劉來福有何犯意聯絡，因而被
    告林志鴻、劉來福與共犯江裕誠應僅就持有行兇之管制編號000000000
    0、0000000000號貝瑞塔九二型手槍二枝及子彈有犯意之聯絡及行為
    之分擔。
  (五)再依據檢察官起訴之事實，八十八年十二月六日在高雄市○○○路之槍擊事件，
    起訴之對象僅有江裕誠一人（見偵字第二六八三號卷第一○七頁背面，起訴書附
    表編號８），另八十八年十二月十六日在台北市內湖區余進榮住處之槍擊事件，
    其起訴之對象則僅有劉來福一人（見同上偵查卷第一○七頁背面，起訴書附表編
    號９）等情，惟依上開理由(四)所述，被告林志鴻就此部分之參與分別與江裕誠、
    劉來福係居於主導之地位已如上述甚詳，雖上開之起訴書之起訴對象僅江裕誠、
    劉來福二人，而被告林志鴻與江裕誠、劉來福既有共同犯意之聯絡及行為之分擔
    ，屬同一事實，本院自得就被告林志鴻部分併予審理。
  (六)至被告林志鴻辯稱：八十九年二月十八日在其身上查獲之槍枝係江裕誠臨時插在
    其腰際的云云，惟查被告林志鴻於警訊中業已供承係江裕誠將該槍、彈十顆交給
    伊，要拿到台南縣歸仁鄉六甲村通往仁德鄉○○道路旁堆放木模板工地藏放（見
    警訊卷二第二六頁）；於偵查中復供稱：槍、彈是江裕誠要出門叫我幫他帶的等
    語（見偵字第二六八三號卷第三三頁背面、八九頁），繼於本院審理時先改稱：
    系爭槍枝係其向江裕誠處取得，其於歷次前審所供不實，證人江裕誠供述當日出
    電梯前臨時將槍枝放在其腰際等語係為維護其所為之供述，亦不實在等語（見本
    院九十三年六月三日訊問筆錄第十頁），復於審理時又稱：八十九年二月十八日
    其和江裕誠一起找余進益時所查獲之槍枝部分是出門時江裕誠插在其身上等語（
    見本院九十三年八月二十五日審判筆錄第十五頁），其前後供述反覆不一，惟參
    以證人即警局偵查員黃文夏於本院更一審調查時證稱：當時我們請霹靂小組準備
    攻堅，電梯門一開，江裕誠馬上躲開，林志鴻留在原地，我們上前帶林志鴻到一
    樓警衛室盤查，林志鴻說要上廁所，由台中市警察局刑警隊第二組譚國瑞陪林志
    鴻上廁所，然後在林志鴻身上搜到槍，在地下室電梯出口處，林志鴻沒有說他身
    上有槍，我也沒有看到江裕誠手有伸到林志鴻的舉動等語（見本院上更一卷第七
    二頁），足徵被告林志鴻所稱槍彈係江裕誠在電梯門口時臨時插入其腰際，並不
    可採。雖江裕誠事後亦附和被告林志鴻所言，證稱因其手上拿東西就放在林志鴻
    身上云云，然槍、彈既原在江裕誠身上，其手上因拿東西而不方便攜帶，則其又
    如何將槍插在被告林志鴻身上？若可騰出手拔出槍，再插在被告林志鴻身上，又
    焉有不能攜帶之情形發生？可見江裕誠所言純屬迴護被告林志鴻之詞（於本院更
    三審調查時仍迴護被告林志鴻，見本院九十三年七月五日訊問筆錄第四頁），不
    足採信。又證人譚國瑞於本院亦證稱：伊當時在地下室圍捕林志鴻，將他帶到管
    理室時，他（指林志鴻）一直說要上廁所，我覺得奇怪，旋即從他身上搜出槍枝
    ，原先不知道他有槍的，他不是自動報繳的，伊自己主動上去搜的，沒有聽到他
    說人家在他後面給他插東西等語（見本院更二審卷第六八、一００、一０一頁）
    。證人黃文夏亦到場證稱：被告林志鴻當時並無自首之意，但他亦無反抗，當時
    不知道他身上有槍，亦無聽到林志鴻說有人在他背後插槍等情（見本院更二審卷
    第一一七頁）。足見被告林志鴻之手槍係被圍捕之警員查獲，並無自首報繳之情
    事，被告林志鴻辯稱此部分應係自首報繳，洵不足採。
  (七)又被害人吳鐘標雖遭被告劉來福射擊致受有左撓骨粉碎性骨折、左大腿及右膝穿
    刺傷之傷害，有診斷證明書在卷可考（見二六八三號偵查卷第九十九頁），惟被
    告劉來福堅決否認有殺人犯意，依被告劉來福所述當時伊與被害人相距約四、五
    公尺，同時內政部警政署保安警察第二總隊第四大隊第一中隊南科分隊刑案現場
    勘查報告中亦認定是「近距離射擊」，既是如此近的距離下射擊，若被告果有殺
    人犯意，焉無法射中較大目標、較易致命之身體、頭部等部位，反而均只擊中手
    、腳部位？參以本件事起在被告林志鴻與余進益之糾葛，被害人吳鐘標僅因係余
    進益之好友故受牽連，據此在在足以認定被告劉來福行兇之意僅在示警，應無殺
    人之犯意，因而只向被害人手、腳等不易致命部位射擊，公訴意旨認係構成殺人
    未遂罪，自有未洽，顯見被告等僅係以故意傷害之犯意槍傷被害人吳鐘標。
  (八)綜上所述，足見被告林志鴻、同案共犯江裕誠所辯各節應係卸責之詞，而被告劉
    來福所辯，顯係迴護被告林志鴻之詞，均不足採。本件事證已臻明確，被告林志
    鴻、劉來福之犯行，均堪認定。
三、查本件由共犯江裕誠開槍射擊余進益所駕之坐車、因余進益遲不出面，續由江
    裕誠接續於同年十二月十九日、及二十二日分別以電話恐嚇余進益於台南縣新市
    鄉台南科學園區工地工作中有密切關係之友人李憲旗本人如不交出余進益，將一
    一對其身邊之朋友等人下手殺害，並到工地演習（開槍、破壞之意），再由被告
    劉來福持借自共犯江裕誠之手槍開槍射擊余進榮住處及槍傷吳鐘標，均係示警，
    公訴人於犯罪事實亦載明被告係「持槍射擊恐嚇洩恨」，並無使余進益交付錢財
    之不法意圖或殺害吳鐘標之犯意，因而核被告林志鴻、劉來福所為，應係犯槍砲
    彈藥刀械管制條例第七條第四項未經許可持有手槍罪及同法第十二條第四項之未
    經許可持有子彈罪、刑法第二百七十七條第一項之傷害罪及第三百零五條恐嚇危
    害安全罪。公訴意旨認被告涉犯刑法第二百七十一條第二項、第一項之殺人未遂
    罪及第三百四十六條第三項、第一項之恐嚇取財未遂罪部分容有未洽，所援引之
    法條自應予變更。被告林志鴻、劉來福與江裕誠所犯上開各罪相互間，皆有犯意
    聯絡及行為分擔，均為共同正犯。又核被告林志鴻、劉來福與江裕誠等就上開恐
    嚇被害人李憲祺、余進益、余進榮等部分所為數行為，時間緊接，所犯罪名相同
    ，顯係出於概括犯意反覆而為，為連續犯，應依刑法第五十六條之規定以一罪論
    ，並加重其刑。又被告林志鴻、劉來福雖各先後持有槍、彈犯行，惟查係彼等為
    達同一目的，於同時同地或密切接近之時地實施，侵害同一之法益，各行為之獨
    立性極為薄弱，依一般社會健全觀念，在時間差距上，難以強行分開，在刑法評
    價上，以視為數個舉動之接續施行，合為包括之一行為予以評價，較為合理，則
    屬接續犯，而為包括之一罪；而連續犯之成立，除主觀上須基於一個概括之犯意
    外，客觀上須先後數行為，逐次實施而具連續性，侵害數個同性質之法益，其每
    一前行為與次行為，依一般社會健全觀念，在時間差距上，可以分開，在刑法評
    價上，各具獨立性，每次行為皆可獨立成罪，構成同一之罪名，始足當之（參照
    最高法院八十六年度台上字第三二九五號判例）。是本件被告等接續持有槍枝、
    子彈之犯行，尚難論科被告二人連續犯之罪名，並加重其刑。又共犯江裕誠於右
    揭時、地二次打電話恐嚇李憲祺部分，亦係基於同一目的，侵害同一法益，在刑
    法評價上，應視為數個舉動之接續行為，包括之予以評價，不成立連續犯，合併
    述明。被告二人既分別持有槍、彈行為，均係一持有行為觸犯上開二罪，為想像
    競合犯，均應從一重之未經許可持有手槍罪處斷。再被告等所犯未經許可持有手
    槍罪、連續恐嚇危害安全罪及傷害罪間，有方法結果之牽連犯關係，應從一重之
    未經許可持有手槍罪論處。又公訴人雖就犯罪事實附表編號八即同案共犯江裕誠
    於八十八年十二月六日持槍射擊余進益駕駛之自小客車部分僅起訴江裕誠（江裕
    誠部分業經另案審理），編號九即被告劉來福於八十八年十二月十六日持槍射擊
    被害人余進榮住處大門恐嚇部分僅起訴被告劉來福，惟被告三人就上開共犯未經
    許可持有手槍罪、連續恐嚇危害安全罪及傷害罪之間，有裁判上一罪之牽連犯關
    係，為起訴效力所及，本院自得併予審究，附此敘明。
四、原審就被告林志鴻、劉來福部分予以論罪科刑，固非無見，惟查：（一）被告林
    志鴻、劉來福、共犯江裕誠就上開犯行均有犯意之聯絡及行為之分擔，原審卻僅
    認被告劉來福與江裕誠就上開持有槍、彈及傷害罪部分，有犯意聯絡及行為分擔
    ，均為共同正犯，已有未洽；且就被告等接續持有槍、彈之行為，誤係連續犯，
    亦有未合；又漏未就被告林志鴻、劉來福及共同被告含江裕誠基於接續持槍之犯
    意聯絡，先由江裕誠於八十八年十二月六日凌晨一時許，在高雄市左營區○○○
    路上，持已查獲之九二型手槍射擊余進益所駕駛之自小客車七發恐嚇洩恨，未獲
    余進益之回應處理，再基於恐嚇之犯意聯絡，由江裕誠接續二次以電話恐嚇余
    進益之友人李憲祺，致生危害於李憲祺、余進益之生命、財產安全部分等情審理
    論罪科刑，亦有未洽。（二）扣押之槍枝管制編號0000000號貝瑞塔九二
    型手槍一枝與被告二人涉犯本案無關連（公訴人亦未於本案聲請對之單獨宣告沒
    收，本院自不得對之宣告沒收），而被告林志鴻經警查獲槍枝編號３７８９０９
    Ｚ即係對吳鐘標行兇管制編號0000000000號之貝瑞塔九二型手槍（參
    見上開鑑定報告），原判決竟認被告林志鴻經警查獲槍枝編號３７８９０９Ｚ為
    編號為0000000號貝瑞塔手槍，與管制編號0000000000號之貝
    瑞塔手槍不同，而將扣押之手槍編號0000000000、00000000
    00、0000000號貝瑞塔九二型手槍三枝，一併諭知沒收，殊有誤會。
    （三）被告劉來福之所以向吳鐘標及余進榮住處開槍，係因意圖逼余進益出面所
    為，如前所述，原審竟認係因所取便當回扣之糾紛，且認被告林志鴻未參與上開
    行為，亦有違誤。（四）原判決理由認被告林志鴻、劉來福有犯刑法第二百七十
    七條第一項之傷害罪及第三百零五條恐嚇危害安全罪，然論結欄卻未引用刑法第
    二百七十七條第一項、第三百零五條，亦有疏漏。檢察官上訴意旨認以被告等對
    告訴人吳鐘標連開四槍，雖幸未擊中要害，皆有致人於死之殺意，應負殺人未遂
    罪責等語；被告林志鴻上訴意旨猶執前詞否認其有前揭犯行，且誤認有自首之適
    用云云；被告劉來福上訴意旨認原審對其量刑過重，雖均不足採，但原判決既有
    可議，無從維持，自應由本院將原判決關於被告林志鴻、劉來福部分均撤銷改判
    。爰審酌被告林志鴻僅因私怨即央求被告劉來福、同案共犯江裕誠持槍行兇，且
    事後不僅無悔悟之心，甚至於本院上訴審調查時再央人槍殺證人余進益，對社會
    治安之危害甚大，並分別審酌被告林志鴻、劉來福二人之品行、犯罪動機、目的
    、手段、持有槍、彈對社會治安所生危害及犯罪後之態度等一切情狀，分別量處
    如主文第二項所示之刑，罰金部分因折算結果逾六個月之日數，並諭知如易服勞
    役以罰金總額與六個月日數比例折算的標準，以資懲儆。查獲時制式子彈計二十
    三顆，已試射十二顆（見上開鑑定報告），剩十一顆（註：被告林志鴻於八十九
    年二月十八日被警方人員搜出十顆子彈，另被告劉來福於八十八年十二月十六日
    持手槍及子彈六顆朝余進榮住處大門射擊五槍，剩一顆子彈；又於八十八年十二
    月二十九日持手槍及子彈五顆朝吳鐘標射擊四槍，剩一顆子彈，共計有十二顆子
    彈，送鑑定試射所剩十一顆，應認與被告二人涉犯本案有關連），與扣案之編號
    0000000000、0000000000號貝瑞塔九二型手槍二枝均為違
    禁物，不問屬於犯人與否，併依刑法第三十八條第一項第一款宣告沒收之。
五、至於同時查獲江裕誠持有之制式霰彈槍、霰彈槍子彈及扣押之管制編號0000
    000號具瑞塔九二型手槍一枝，因與被告二人涉犯本案無關連，不另為沒收之
    諭知；又查槍砲彈藥刀械管制條例第十九條第一項原規定：「犯第七條之罪，經
    判處有期徒刑者，應於刑之執行完畢或赦免後，令入勞動場所，強制工作，其期
    間為三年」，惟上開規定業經總統於九十年十一月十四日公告廢止適用，雖被告
    二人行為在上開規定廢止適用前發生，然上開規定係屬槍砲彈藥刀械管制條例對
    犯罪行為人所為之保安處分，依刑法第二條第二項規定，仍應適用裁判時之法律
    （即從新原則），今槍砲彈藥刀械管制條例第十九條規定業經廢止適用，本院自
    毋庸審酌；又被告林志鴻雖上訴本院，惟檢察官亦對被告林志鴻之不利益堤起上
    訴，非僅被告林志鴻提起上訴而已，且被告林志鴻與劉來福、江裕誠就上開犯行
    均有犯意之聯絡及行為之分擔，原審判決卻僅認被告劉來福與同案共犯江裕誠就
    上開持有槍、彈及傷害罪部分，有犯意聯絡及行為分擔，均為共同正犯，事實認
    定尚屬有誤，致適用法條不當，暨原審未審酌被告林志鴻僅因私怨即央求被告劉
    來福、江裕誠持槍行兇，犯罪情節重大，且事後不僅無悔悟之心，甚至於本院前
    審調查時再央人槍殺證人余進益，對社會治安之危害甚大等事項，則本院對其量
    刑，自不受刑事訴訟法第三百七十條前段「由被告上訴或為被告之利益而上訴者
    ，第二審法院不得諭知較重於原審判決之刑。」之限制，附為敘明。
六、公訴意旨另略以：被告林志鴻夥同江裕誠共同意圖為自己不法之所有，於八十八
    年七月間，在台南縣歸仁鄉崙頂村一三六之七三號，持槍恐嚇余進益交付四百萬
    元，因認被告林志鴻另涉犯刑法第三百四十六條第三項、第一項恐嚇取財未遂罪
    嫌等語。惟查：
    (一)按曾為不起訴處分或撤回起訴，而違背第二百六十條之規定再行起訴者，應諭
      知不受理之判決，刑事訴訟法三百零三條第四款定有明文。
    (二)有關余進榮、余進益指訴江裕誠、林志鴻向渠等恐嚇四百萬元乙節，業經臺灣
      臺南地方法院檢察署檢察官於八十九年三月六日以八十九年度偵緝字第二四三
      號案不起訴處分在案，有該不起訴處分書乙件存卷可憑，已如上述。雖觀其不
      起訴處分書殊嫌簡略，然公訴人未舉證證明又有何新事實、新證據，足以證明
      林志鴻等人有對余進榮、余進益有何恐嚇取財之犯行，即又再起訴被告林志鴻
      等人共同恐嚇取財，揆之上開之說明，依程序此部分即應為不受理之判決。但
      因公訴意旨認被告此部分犯行與前揭論罪科刑部分有牽連犯關係（持有槍、彈
      部分），因而此部分爰不另為不受理之諭知，併予敘明。
據上論斷，應依刑事訴訟法第三百六十九條第一項前段、第三百七十條後段、第三百
六十四條、第二百九十九條第一項前段、第三百條，槍砲彈藥刀械管制條例第七條第
四項、第十二條第四項，刑法第十一條前段、第二十八條、第二百七十七條第一項、
第三百零五條、第四十二條第三項、第五十五條、第五十六條、第三十八條第一項第
一款，罰金罰鍰提高標準條例第一項前段、第二條，判決如主文。
本案經檢察官李傳來到庭執行職務。
中    華    民    國      九十三      年      九      月      八        日
                                  臺灣高等法院臺南分院刑事第五庭
                                      審判長法官  楊    明    章
                                            法官  戴    勝    利
                                            法官  顏    基    典
右正本證明與原本無異。
如不服本判決，應於判決送達後十日內向本院提出上訴狀，其未敘述理由者並應於提
出上訴狀後十日內向本院補提理由書（應附繕本)。
                                      法院書記官  呂    嘉    文
中    華    民    國      九十三      年      九      月      九        日
附錄本判決論罪科刑法條：
槍砲彈藥刀械管制條例第七條第四項：
未經許可，持有、寄藏或意圖販賣而陳列第一項所列槍砲、彈藥者，處五年以上有期
徒刑，併科新臺幣一千萬元以下罰金。
槍砲彈藥刀械管制條例第十二條第四項：
未經許可，持有、寄藏或意圖販賣而陳列子彈者，處五年以下有期徒刑，併科新臺幣
三百萬元以下罰金。
刑法第二百七十七條第一項：
傷害人之身體或健康者，處三年以下有期徒刑、拘役或一千元以下罰金。
刑法第三百零五條：
以加害生命、身體、自由、名譽、財產之事，恐嚇他人致生危害於安全者，處二年以
下有期徒刑、拘役或三百元以下罰金。